【裁判字號】    99,交聲,3140
【裁判日期】    990825
【裁判案由】    聲明異議
【裁判全文】
臺灣臺中地方法院交通事件裁定        99年度交聲字第3139號
原處分機關  交通部公路總局臺中區監理所臺中市監理站
異  議  人
即受處分人  甲○○
上列異議人即受處分人因違反道路交通管理處罰條例案件，對於
交通部公路總局臺中區監理所臺中市監理站中華民國九十八年十
月七日所為之裁監稽違字第裁六一－Ｇ七０Ａ九七一五五號裁決
書、九十七年十月二日所為之裁監稽違字第裁六一－Ｇ四Ｂ０一
二一九六號裁決書，聲明異議，本院裁定如下：
    主    文
異議均駁回。
    理    由
一、原處分意旨略以：異議人即受處分人甲○○（下稱受處分人
    ）所有車號ＱＫＯ－五七六號輕型機車，於民國九十六年十
    月十五日下午二時二十三分許，在臺中市○○○街，因「在
    設有禁止停車標線之處所停車」之違規，經警逕行舉發，原
    處分機關遂依道路交通管理處罰條例第五十六條第一項第四
    款規定，於九十八年十月七日以裁監稽違字第裁六一－Ｇ七
    ０Ａ九七一五五號裁決書，裁處受處分人罰鍰新臺幣（下同
    ）一千二百元；又受處分人於九十三年三月七日下午二時五
    十四分許，在臺中市○○街一中，因「在禁止臨時停車處所
    停車」之違規，經警逕行舉發，原處分機關遂依道路交通管
    理處罰條例第五十六條第一項第一款規定，於九十七年十月
    二日以裁監稽違字第裁六一－Ｇ四Ｂ０一二一九六號裁決書
    ，裁處受處分人罰鍰一千二百元，於法均尚無不合等語。
二、聲明異議意旨略以：本件違規車號ＱＫＯ－五七六號輕型機
    車，因案外人宋耀欽拒不過戶，受處分人已在九十二年辦理
    該車註銷在案，實非由受處分人使用，為此請求自辦理註銷
    之日起所有違規均由宋耀欽負責，爰聲明異議等語。
三、按受處分人不服道路交通管理處罰條例第八條主管機關所為
    之處罰，得於接到裁決書之翌日起二十日內，向管轄地方法
    院聲明異議，道路交通管理處罰條例第八十七條第一項定有
    明文；次按交通法庭認聲明異議不合法律上之程式或其異議
    權已喪失者，應以裁定駁回之，道路交通案件處理辦法第十
    八條前段亦設有明文規定。又處理違反道路交通管理事件，
    有關文書送達之程序，準用行政程序法送達之規定；違反道
    路交通管理事件統一裁罰標準及處理細則第五條亦定有明文
    。而送達，於應受送達人之住居所、事務所或營業所為之。
    但在行政機關辦公處所或他處會晤應受送達人時，得於會晤
    處所為之；於應送達處所不獲會晤應受送達人時，得將文書
    付與有辨別事理能力之同居人、受僱人或應送達處所之接收
    郵件人員；送達，不能依前二條規定為之者，得將文書寄存
    送達地之地方自治或警察機關，並作送達通知書二份，一份
    黏貼於應受送達住居所、事務所、營業所或其就業處所門首
    ，另一份交由鄰居轉交或置於該送達處所信箱或其他適當位
    置，以為送達，前項情形，由郵政機關為送達者，得將文書
    寄存於送達地之郵政機關，違反道路交通管理事件統一裁罰
    基準及處理細則第五條、行政程序法第七十二條第一項、第
    七十三條第一項、第七十四條第一、二項分別定有明文。又
    行政文書依行政程序法第七十四條第一項規定為寄存送達者
    ，如確已完成文書寄存於地方自治、警察機關或郵政機構，
    並製作送達通知單二份，一份黏貼於送達處所之門首，另一
    份交由鄰居轉交或置於送達處所信箱或其他適當位置時，無
    論應受送達人實際上何時受領文書，均以寄存之日期視為收
    受送達之日期，而發生送達之效力（最高行政法院九十五年
    度裁字第六三四號裁定要旨、臺灣高等法院暨所屬法院九十
    七年法律座談會刑事類提案第四二號研討結果可資參照）。
    再按前開所稱「住居所」係民法上概念（即民法第二十條至
    第二十四條所規定），指當事人依一定事實，足認以久住之
    意思，住於一定之地域者，即為設定其住所於該地；所謂「
    一定事實」，包括戶籍登記、居住情形等，尤以戶籍登記資
    料為主要依據，但不以登記為要件。而戶籍法所為之戶籍住
    址之登記（戶籍法第一條參照）採形式主義，未登記不發生
    戶籍法上效力。戶籍登記之住址（即戶籍所在地址），則為
    戶籍管轄區內之處所，主要發生選舉、兵役、教育等公法上
    效力，與住居所為民法上法律行為的準據，發生各種民事上
    的效力，二者規範意旨不同。戶籍法之住址與民法之住居所
    ，絕大多數情形雖為同一處所，但並非當然同一，然不論法
    院或行政機關於調查「住所」時，通常均以戶籍登記之住址
    為認定標準。蓋交通違規件數繁多，送達不論係親自收受或
    寄存送達、甚或公示送達，如屬有效之送達，則受處分人之
    權益包括陳述意見之機會，業已受到保障，至於受處分人事
    實上是否知悉該公告或通知內容，則應由受處分人自行負責
    ，此無從要求舉發機關應負擔親告之通知義務，否則寄存或
    公示送達之法定送達方式，即形同具文。再按本條例之處罰
    ，受舉發違反道路交通管理事件之受處罰人，認為受舉發之
    違規行為應歸責他人者，應於舉發違反道路交通管理事件通
    知單應到案日期前，檢附相關證據及應歸責人相關證明文件
    ，向處罰機關告知應歸責人，處罰機關應即另行通知應歸責
    人到案依法處理。逾期未依規定辦理者，仍依本條例各該違
    反條款規定處罰；依本條例規定逕行舉發或同時併處罰其他
    人之案件，推定受逕行舉發人或該其他人有過失；又本條例
    之處罰，受舉發違反道路交通管理事件之被通知人，認為受
    舉發之違規行為應歸責他人者，應於通知單記載之應到案日
    期前，檢附相關證據及足資辨識、通知應歸責人之證明文件
    ，向處罰機關告知應歸責人，處罰機關應即另行通知應歸責
    人到案依法處理；逾期未依規定辦理者，仍依本條例各該違
    反條款規定處罰，道路交通管理處罰條例第八十五條第一項
    、第四項、違反道路交通管理事件統一裁罰基準及處理細則
    第三十六條亦分別定有明文。另按對於違反道路交通管理處
    罰條例之行為，逕行舉發者，應按已查明之資料填註車牌號
    碼、車輛種類、車主姓名及地址，並於通知單上方空白處加
    註逕行舉發之文字後，由舉發機關送達被通知人，違反道路
    交通管理事件統一裁罰標準及處理細則第十一條第一項第四
    款定有明文。
四、經查：
（一）受處分人名下車號ＱＫＯ－五七六號輕型機車，分別於上
      開時、地，因「在設有禁止停車標線之處所停車」、「在
      禁止臨時停車處所停車」之違規，經警逕行舉發，雖受處
      分人曾於九十二年五月六日辦理拒不過戶註銷手續，惟因
      受處分人之戶籍地址，自九十二年十二月三十日起迄今，
      均為臺中市○○區○○路二段八之二號，而本件上開舉發
      通知單，均業經原舉發機關依法於九十六年十一月十四日
      及九十三年七月十六日送達及公示送達上址，因受處分人
      未依上開道路交通管理處罰條例第八十五條第一項、違反
      道路交通管理事件統一裁罰基準及處理細則第三十六條規
      定，於舉發違反道路交通管理事件通知單應到案日期（分
      別為九十六年十二月八日、九十三年四月二十八日）前檢
      附相關證據及應歸責人相關證明文件，向處罰機關告知應
      歸責人，原處分機關遂於九十八年十月七日以裁監稽違字
      第裁六一－Ｇ七０Ａ九七一五五號裁決書、九十七年十月
      二日以裁監稽違字第裁六一－Ｇ四Ｂ０一二一九六號裁決
      書，裁處受處分人各罰鍰一千二百元等情，為受處分人所
      不爭執，且有受處分人之個人基本資料查詢結果、受處分
      人違規查詢報表、機車異動歷史查詢、機車車籍查詢、汽
      （機）車各項異動作業登記單及上開裁決書附卷可稽，堪
      先認定為真，揆諸上開說明，原處分機關依法對受處分人
      為上開裁處，尚無未洽。
（二）又查，受處分人之戶籍地址，自九十二年十二月三十日起
      迄今，均為「臺中市○○區○○路二段八之二號」等情，
      既有受處分人之個人基本資料查詢結果在卷足憑。而查，
      本件上開二份裁決書，均經原處分機關委由郵政機關送達
      受處分人，因不獲會晤應受送達人，亦未能將文書付與有
      辨別事理能力之同居人、受僱人或應送達處所之接收郵件
      人員，而將裁決書寄存於臺中水湳郵局，並作送達通知書
      二份，一份黏貼於上址門首，另一份置於該址信箱或其他
      適當位置，以為送達等情，亦有送達證書二份在卷足證，
      是以，上開二份裁決書於寄存送達之日分別為九十八年十
      月十二日、九十七年十月七日，已生合法送達之效力，從
      而，受處分人聲明異議之二十日法定期間，應自收受送達
      之翌日即九十八年十月十三日、九十七年十月八日起算，
      原法定期間之末日應為九十八年十一月一日、九十七年十
      月二十八日。從而，受處分人既係迄至九十九年八月六日
      始向原處分機關提出本件聲明異議等情，有聲明異議狀及
      其上之交通部公路總局臺中區監理所臺中市監理站收文章
      附卷可憑，則受處分人所為本件異議，顯已逾前開法定期
      限，且無從命其補正。綜上，本件聲明異議乃不合法律上
      之程式，揆諸首揭規定，自應予駁回。
據上論斷，應依道路交通管理處罰條例第八十七條第二項，道路
交通案件處理辦法第十八條，裁定如主文。
中    華    民    國    99    年    8     月    25    日
                      交通法庭  法  官  許惠瑜
上正本證明與原本無異。
如不服本裁定應於送達後五日內向本院提出抗告狀。
                                書記官  楊家印
中    華    民    國    99    年    8     月    25    日

司法院資訊處製作；財團法人民間司法改革基金會備份。
